【裁判字號】    88,上易,1845
【裁判日期】    890111
【裁判案由】    違反著作權法
【裁判全文】
臺灣高等法院刑事判決                          八十八年度上易字第一八四五號
    上  訴  人
    即  被  告  丁○○
    選任辯護人  林玟岑
右上訴人，因違反著作權法案件，不服臺灣板橋地方法院八十八年度易字第三八二號
，中華民國八十八年三月二十六日第一審判決（起訴案號：臺灣板橋地方法院檢察署
八十七年度偵字第二五九八三號）提起上訴，本院判決如左：
    主  文
上訴駁回。
    事  實
一、丁○○係位於臺北市○○路○段五一號二樓松村電腦有限公司職員，明知電腦軟
    體程式著作財產權之重製及銷售，均須經著作財產權人授權或同意始能從事，且
    明知美商微軟公司（Microsoft Corporation）為國際著名電腦軟體公司，享有
    「MS-DOS」、「WINDOW95」、「MS OFFICE」等電腦軟體之著作財產權，竟與其
    雇主乙○○（未據起訴）以共同犯罪意思之聯絡，基於概括犯意，於民國八十五
    年五、六月間，向台北市光華商場之廠商，由乙○○自行或推由丁○○訂購，先
    後多次購入非法重製之上開公司擁有著作財產權之上述電腦軟體程式之盜拷光碟
    片，再交由乙○○散布盜版光碟片於不特定之朋友及客戶。嗣經調查局人員於八
    十五年八月二十日在松村電腦有限公司扣得非法重製有WINDOW95應用程式之盜版
    光碟片四片。
二、案經美商微軟公司訴由臺灣臺中地方法院檢察署呈請台灣高等法院檢察署檢察長
    令轉臺灣板橋地方法院檢察署檢察官偵查起訴。
    理  由
一、訊據上訴人即被告丁○○否認有何違反著作權法之犯行，辯稱：伊並沒有替乙○○代買盜版光碟，而扣案之四片盜版光碟係甲○○所購買的云云。辯護人為被告
    辯護稱：被告確無代松村電腦有限公司老闆乙○○向林善惠之會計丙○○購版
    光碟。退一步言，縱鈞院依公訴意旨所載「扣案四片光碟係老闆乙○○委託其代
    購以寄到加拿大給乙○○小孩使用」等語，而認被告有代乙○○訂購版光碟。
    惟按著作權法上所稱散布，係不問有償或無償，將著作權之原件或重製物提供公
    眾交易或流通者而言。又稱公眾係指不特定人或特定之多數人。但家庭及其正常
    社交之多數人，不在此限。著作權法第三條第一項第十一款及第四款定有明文。
    從而，縱認為被告有代購之行為，亦僅為乙○○小孩之使用，並無提供為大眾使
    用或為流通，依上開法條之說明，與散布行為有別，自不得以散布之罪行相繩。
    退萬步言，縱鈞院認為被告有代乙○○訂購版光碟，並認乙○○有散布行為。
    惟所稱「代購」依文義解釋，自應係指幫助行為，從而被告充其量亦僅係對乙○○之散布行為提供幫助而已。準此，依幫助行為之從屬性，自不得僅於正犯（乙○○）之散布行為未據告訴之情形下，單獨對幫助行為論罪科刑云云。
    經查：
  (一)共同被告乙○○在偵查中供述：伊自八十五年五、六月開始購買盜版光碟片，伊
    未賣出，是供個人使用，有替客人代買，以原價轉給朋友或客戶，軟體大致是程
    式類，如視窗九五等，伊是松村電腦有限公司實際負責人，伊銷售電腦認識的朋
    友要盜版光碟時，伊會請甲○○、丁○○幫忙，大都是請丁○○代訂等語（見臺
    灣臺中地方法院檢察署八十五年度偵字第二九四三號偵查卷八十五年十一月二
    十一日訊問筆錄），參以證人甲○○於八十五年十一月二十七日在偵查中供稱：
    乙○○並未叫伊代為訂購光碟片等語，其在原審法院另案審理時亦證稱：於八十
    五年六月間，伊跟林善惠的會計丙○○購買盜版光碟，伊自己是沒有託丁○○買
    ，但乙○○有交代丁○○去向丙○○購買，那是客戶要的，是應客戶需要才買的
    ，與伊無關等語（見原審八十七年度易字第一六一號卷第二八頁反面），而被
    告在偵查中亦坦承：伊曾替乙○○代訂盜版光碟片，又乙○○買來除供個人使用
    外，有時會替朋友購買等語（八十五年度偵字第二０二九八號卷第二十頁），從
    而，被告在原審審理時雖提出與共同被告乙○○、甲○○間對話之錄音帶及譯文
    ，以證明其並未購買過盜版光碟並為散布，惟被告就偵審中為上開訊問時均同時
    在場，且已對上開供詞表示意見，自無由以事後之錄音內容而推翻其在偵查中所
    為供述，足見被告確有為乙○○代為訂購盜版光碟片並為散布。至於證人丙○○
    於本院調查時雖證稱：印象中有此人（指甲○○），他有買過光碟，他與費小姐
    同一家公司，乙○○我不知道其名，只知費小姐有打電話訂貨，我公司送貨過去
    ，她公司離我們很近，我不認識丁○○云云。（見八十八年十月十三日訊問筆錄
    ）。係迴護被告之詞，尚非可採。
  (二)再被告於臺北市調處八十五年八月二十日調查時供稱：扣案之光碟片內容係
    WIN95  應用程式，是乙○○要公司寄至加拿大給其使用的，該四片光碟片係乙○○自加拿大打電話回來，交待伊代買WIN95光碟片，因其小孩在加拿大要用，
    因此伊交待店內工讀生，工讀生即以每片三百元之代價購得該四片光碟片，該四
    片光碟片就伊所知並未經過軟體廠商之授權，松村電腦公司實際上並未販售大補
    帖，但乙○○有時會替老顧客代買大補帖等語（見八十五年度偵字第一０九四三
    號卷第四、五頁），其嗣在偵查中雖改稱：扣案之四張光碟片是甲○○買來準備
    要寄到加拿大給乙○○的小孩使用的，因為該光碟片的品質不好，所以各多買了
    一片云云，惟按諸經驗法則，案發時之供述較少權衡利害得失或受他人干預，比
    之事後翻異之詞，自較可信，則四片光碟片是被告所購買，被告於偵審中雖一再
    辯稱扣案之四片光碟片非其所購買，委不足採。至於被告供稱係買來要寄去加拿
    大給乙○○之小孩使用部分，則係規避刑責之詞，並不足採。本件被告與乙○○
    有犯意聯絡，行為分擔，顯係共同正犯，尚非僅成立幫助犯。
  (三)又告訴人美商微軟公司就上開程式確享有電腦程式著作權，並有美國著作權登記
    證書暨宣誓書影本在卷可稽，足資證明被告所為確已侵害告訴人美商微軟公司之
    著作權。
  (四)綜上所述，本件事證已臻明確，被告犯行洵堪認定。被告聲請傳訊證人甲○○，
    惟證人甲○○在偵審中供述已甚為詳盡，本院認無再傳訊該證人之必要。
二、按著作權法於八十七年一月二十一日修正公布，比較新舊法關於著作權法第九十
    三條之規定，新舊法之法定刑並無變更，依刑法第二條第一項前段之規定，應適
    用裁判時之新法。核被告所為，係違反著作權法第八十七條第二款之明知為侵害
    著作權之物而散布之規定，應依同法第九十三條第三款之規定處罰。被告與乙○○就上開犯行間，有犯意聯絡及行為分擔，為共同正犯。又被告先後多次犯行，
    時間緊接，方法相同，所犯為構成要件相同之罪名，顯係基於概括犯意反覆為之
    ，應依連續犯之規定，論以一罪，並加重其刑。
三、原審以被告罪證明確，適用著作權法第九十三條第三款，刑法第十一條前段、第
    二條第一項前段、第二十八條、第五十六條、第四十一條、第三十八條第一項第
    二款，罰金罰鍰提高標準條例第二條，並審酌被告雖未坦承犯行，惟係因受雇於
    乙○○而有本件犯行及其素行、犯罪動機、犯罪所生危害、犯罪後態度等一切情
    狀，量處有期徒刑三月，並諭知易科罰金之折算標準。以上開扣得之盜版光碟片
    四片，屬被告所有且係供犯罪所用之物，雖經檢察官於另案發還共同被告乙○○
    ，惟無證據證明業已滅失，爰併予宣告沒收。經核認事用法均無不合，量刑亦屬
    妥適。被告上訴否認犯罪，指摘原判決不當，無理由，應予駁回其上訴。
四、至於共同被告乙○○雖未據起訴，惟依刑事訴訟法第二百三十九條之規定，告訴
    人美商微軟公司告訴之效力自亦及於共同被告乙○○，此部分自應由檢察官另行
    偵查，附此敘明。
據上論斷，應依刑事訴訟法第三百六十八條，判決如主文。
本案經檢察官郭文東到庭執行職務。
中      華     民    國      八十九       年      一      月    十一    日
                            台灣高等法院刑事第三庭
                                審判長法  官  張  連  財
                                      法  官  張  傳  栗
                                      法  官  李  英  勇
右正本證明與原本無異。
不得上訴。
                                      書記官  謝  順  益
中    華    民    國    八十九    年        一        月      十四      日
附錄本案論罪科刑法條全文：
著作權法第八十七條：
有左列情形之一者，除本法另有規定外，視為侵害著作權或製版權︰
一、以侵害著作人名譽之方法利用其著作者。
二、明知為侵害著作權或製版權之物而散布或意圖散布而陳列或持有或意圖營利而交
    付者。
三、輸入未經著作財產權人或製版權人授權重製之重製物或製版物者。
四、未經著作財產權人同意而輸入著作原件或其重製物者。
五、明知係侵害電腦程式著作財產權之重製物而仍作為直接營利之使用者。
著作權法第九十三條：
有左列情形之一者，處二年以下有期徒刑，得併科新台幣十萬元以下罰金︰
一、侵害第十五條至第十七條規定之著作人格權者。
二、違反第七十條規定者。
三、以第八十七條各款方法之一侵害他人之著作權者。


司法院資訊處製作；財團法人民間司法改革基金會備份。
